臺灣臺南地方法院刑事判決　　　　　　　　　　　　九十一年度訴字第一一三五號
　　公　訴　人　臺灣台南地方法院檢察署檢察官
　　被　　　告　甲○○
右列被告因傷害案件，經檢察官提起公訴（九十一年度偵字第九七四八號)，本院判
決如左：
    主  文
本件公訴不受理。
    理  由
一、公訴意旨略以：被告甲○○於民國九十一年一月十二日上午，因細故與告訴人乙
    ○○發生爭吵，告訴人乙○○乃於同日二十時三十分許前往台南縣六甲鄉○○村
    ○○街五十一號，被告甲○○之居處與之理論，雙方一言不合遂相互毆打，被告
    甲○○不敵竟基於殺人之犯意，返回屋內取出一把菜刀衝向告訴人乙○○，以右
    手持刀朝告訴人乙○○頭部左上方從上向下連續揮砍二刀，告訴人乙○○見狀迅
    以左臂抵擋，致其左手上臂受有一處長約二點五公分之裂傷，左前臂受有一處長
    約四公分之裂傷，詎被告甲○○仍未罷休，復持該把菜刀朝告訴人乙○○之左腹
    部揮砍，因告訴人乙○○迅即閃避僅遭輕微之劃傷，嗣屋內被告甲○○之友人岡
    信明、王金玉等聞見屋外之爭吵聲出外查看，被告甲○○乃將行兇之菜刀丟棄後
    逃逸，告訴人乙○○因及時送醫救治未發生死亡結果，因認被告甲○○涉有刑法
    第二百七十一條第三項、第一項之殺人未遂罪嫌等語。
三、按告訴乃論之罪，告訴人於第一審辯論終結前得撤回其告訴，又告訴經撤回者，
    應諭知不受理之判決，刑事訴訟法第二百三十八條第一項、第三百零三條第三款
    分別定有明文。另按殺人未遂與傷害罪之區別，本在於行為人於行為之際之主觀
    犯意，是否確有殺害被害人之故意，抑或僅有使被害人受有一定傷勢之意為區分
    之標準，惟行為人主觀犯意隱藏於心中，無從窺見，僅能依據事後勘查行為人行
    為之際之相關客觀事實而為認定。是行為人行為之際，與被害人之衝突原因、相
    對距離，行為人所用工具，施力大小，及被害人受創部位、所受之傷勢等客觀因
    素，均應綜合而為判斷行為人於行為之際是否具有殺人之故意，尚難僅以行為人
    攻擊部位為唯一認定依據。公訴意旨認被告涉有殺人未遂罪嫌，係以被告係朝告
    訴人頭部、腹部攻擊，而告訴人閃躲，並以手阻擋，致僅手部受創，是告訴人雖
    頭部、腹部要害並未受創，但被告朝告訴人頭部、腹部等要害攻擊，應具有殺人
    之故意等語。訊據被告甲○○於偵審中固均坦承曾持菜刀攻擊告訴人乙○○，惟
    堅詞否認涉有殺人未遂罪嫌，辯稱：並無殺人之故意等語。經查：
（一）被告甲○○於前揭時地持菜刀攻擊告訴人乙○○致其受有前揭傷害等情，業據
      被告於偵審中供承不諱，核與告訴人於偵審中指訴相符，並有謝醫院九十一年
      二月十日診斷證明書一紙在卷可稽，被告此部分供述與事實相符，堪以採信。
（二）被告甲○○與告訴人乙○○均是同事，本無仇隙，當日係因被告拒絕載告訴人
      上班，進而以粗話互罵之細故，而發生口角，復行發生衝突等情，業據被告於
      警訊及偵審中迭次陳稱在卷，核與告訴人乙○○警訊中所述大致相符，是被告
      與告訴人前無仇隙，縱被告一時氣憤持刀攻擊告訴人，其於行為之際，是否已
      存欲致告訴人死亡之意，尚非無疑。另告訴人於本院調查時陳稱：被告持刀攻
      擊之際，雙方距離僅約手臂長度距離等語（參見本院九十一年十二月十日），
      而被告所持係烹飪用之菜刀，刀刃鋒利異常，有照片二紙附於警卷在卷可稽。
      又告訴人受創後，並未立即就醫，而係自行護理傷口，惟因傷口癒和不良，始
      於受創一個月後之九十一年二月十日始至謝醫院就診，而就診時，醫院僅給予
      傷口一般處理等情，業據謝醫院於九十一年十一月十八日函覆本院說明如前。
      是果被告於持刀攻擊之際，確有殺害告訴人之意，則以被告所持菜刀之鋒利，
      及被告與告訴人當時距離甚近之情狀，參以被告於警訊中自承係從事勞動工作
      ，具有相當之膂力等情，告訴人所受傷勢當非其可自行處理即可止血之傷勢。
      是被告於本院調查時辯稱：其雖持刀砍傷告訴人，但並無殺害告訴人之意等語
      ，尚非無據。又被告持刀砍傷告訴人後，告訴人仍停留於原地，然被告卻自行
      離去等情，業據告訴人於本院調查時陳稱在卷，是被告砍傷告訴人後，本可續
      行持刀攻擊，然其自行離去，並未追擊，足見其本無置告訴人於死地之意。綜
      上所述，被告雖曾持刀由上往下揮擊，但依被告與告訴人間本不具深仇大怨之
      關係，被告持刀攻擊時，所施用之氣力非鉅，告訴人因被告攻擊所受之傷勢並
      非已有生命危險之程度，及告訴人受傷後，被告並未追擊等情狀綜合觀之，被
      告於偵審中辯稱僅有傷害之意，並無殺人故意等語，尚非全然無據。是核被告
      所為應祇成立刑法第二百七十七條第一項之傷害罪，檢察官認為被告係犯刑法
      第二百七十一條第二項、第一項之殺人未遂罪，容有未洽，惟查傷害罪，依同
      法第二百八十七條前段規定，須告訴乃論，茲既據告訴人於訴訟繫屬中撤回告
      訴，有撤回告訴狀及本院九十一年十二月十日訊問筆錄各一份在卷可稽，依照
      首開說明，自應不經言詞辯論，逕為不受理判決之諭知。
據上論斷，應依刑事訴訟法第三百零三條第三款、第三百零七條判決如主文。
中      華      民      國    九十一    年     十二     月    二十五    日
                                      臺灣臺南地方法院刑事第五庭
                                          法  官    卓  穎  毓
右正本證明與原本無異
如不服本判決，應於送達後十日內，向本院提出上訴狀
                                          書記官    黃  子  起
中      華      民      國    九十一    年     十二     月    三十一    日
